【裁判字號】    99,訴,718
【裁判日期】    990928
【裁判案由】    毒品危害防制條例
【裁判全文】
臺灣高雄地方法院刑事判決               99年度訴字第718號
公  訴  人  臺灣高雄地方法院檢察署檢察官
被      告  丙○○
選任辯護人  郭季榮律師
            鄭國安律師
            吳麗珠律師
被      告  乙○○
指定辯護人  本院公設辯護人  陳信凱
上列被告因違反毒品危害防制條例案件，經檢察官提起公訴（99
年度偵字第2424號），本院判決如下：
    主  文
丙○○販賣第一級毒品，處有期徒刑壹拾伍年陸月；扣案如附表
一編號10、編號11、編號12所示之海洛因（均含包裝袋），均沒
收銷燬之，扣案如附表一編號9 、附表二編號4 、編號5 、編號
6 所示之物，均沒收。又共同販賣第二級毒品，處有期徒刑捌年
；扣案如附表一編號1 、附表二編號1 所示之甲基安非他命（均
含包裝袋），均沒收銷燬之；未扣案之販賣第二級毒品所得新臺
幣貳萬元與乙○○連帶沒收之，如全部或一部不能沒收，以其等
財產連帶抵償之；未扣案之行動電話壹支（含0000000000號SIM
卡壹張）與乙○○連帶沒收之，如全部或一部不能沒收，連帶追
徵其價額。又犯施用第一級毒品罪，處有期徒刑柒月。又犯施用
第二級毒品罪，處有期徒刑月；扣案如附表一編號6 、附表二
編號2 、編號3 所示之物，均沒收。應執行有期徒刑壹拾玖年；
扣案如附表一編號1 、編號10、編號11、編號12、附表二編號1
所示之物均沒收銷燬之，扣案如附表一編號6 、編號9 、附表二
編號2 、編號3 、編號4 、編號5 、編號6 所示之物均沒收；未
扣案之販賣第二級毒品所得新臺幣貳萬元與乙○○連帶沒收之，
如全不或一部不能沒收，以其等財產連帶抵償之；未扣案之行動
電話壹支（含0000000000號SIM 卡壹張）與乙○○連帶沒收之，
如全部或一部不能沒收，連帶追徵其價額。
乙○○共同販賣第二級毒品，累犯，處有期徒刑柒年陸月；扣案
如附表一編號1 、附表二編號1 所示之物均沒收銷燬之；未扣案
之販賣第二級毒品所得新臺幣貳萬元與丙○○連帶沒收之，如全
不或一部不能沒收，以其等財產連帶抵償之；未扣案之行動電話
壹支（含0000000000號SIM 卡壹張）與丙○○連帶沒收之，如全
部或一部不能沒收，連帶追徵其價額。
    事  實
一、
  (一)丙○○明知海洛因係毒品危害防制條例所列管之第一級毒品
    ，不得非法持有、販賣，竟基於意圖營利之犯意，於民國98
    年9 月11日前1 週內某日，在高雄市小港區不詳處所，以新
    臺幣（下同）35萬元之代價，向姓名年籍不詳、綽號「小杰
    」之成年男子，販入如附表一編號10、11、12之海洛因後，
    再將附表一編號10、11、12所示海洛因12包藏放於 8179-WD
    自小客車副駕駛座腳踏板上之紙袋內，而伺機販售予不特定
    人以牟利。
  (二)乙○○前因違反毒品危害防制條例案件，經本院判處有期徒
    刑2 月確定，甫於98年3 月12日易科罰金執行完畢，猶不知
    悔改；其與丙○○均明知甲基安非他命係毒品危害防制條例
    所列管之第二級毒品，不得持有、販賣，竟意圖營利，共同
    基於販賣第二級毒品甲基安非他命之犯意聯絡，先由丙○○
    於民國98年9 月11日前某日在高雄市○○區路邊，以24萬元
    之代價，向姓名年籍不詳、綽號「英姐」之成年女子，購買
    如附表一編號1 、附表二編號1 所示之甲基安非他命後；再
    於同年月11日某時許，與綽號「貢丸」之己○○聯繫約定以
    甲基安非他命1 包（重量不詳），採款項後結之方式，販賣
    第二級毒品甲基安非他命予己○○，丙○○並委由有共同販
    賣第二級毒品犯意聯絡之乙○○以其所有之門號0000000000
    號行動電話作為交付己○○甲基安非他命之聯絡工具，嗣於
    同日下午1 時許，在高雄市○○區○○路195 號附近之7-11
    便利商店外，將該包甲基安非他命1 包（重量不詳）交予己○○。惟己○○尚未付款前，丙○○另已於同年9 月30日凌
    晨2 時20分許，因駕駛車牌號碼8179-WD 自小客車形跡可疑
    ，經警攔停後加速逃逸而為警在高雄縣大寮鄉○○路與會結
    路口查獲，並先後於上開自小客車內扣得如附表一所示之物
    ，並於同日中午12時許，再由丙○○帶同警方至其位於高雄
    市○○○路90號B 棟10樓之1 居所搜索，復扣得如附表二所
    示之物。而乙○○知悉丙○○為警逮捕後，即於同年9 月30
    日晚間10時許，以其所有之上開行動電話與己○○之不詳姓
    名年籍之成年友人聯絡收取前開販毒款項事宜，其後己○○
    因無力支付先前向丙○○及乙○○所購買之甲基安非他命款
    項全數，遂由乙○○於98年9 月30日下午10時30分許，與綽
    號「小俠」之丁○○共同前往上開高雄市○○區○○路195
    號附近之7-11便利商店外，向己○○收取販賣第二級毒品甲
    基安非他命所得之2 萬元，並取回剩餘重量不詳之甲基安非
    他命1 包（未扣案）；嗣經警拘提乙○○到案後，始循線知
    悉上情。
  (三)丙○○前於97年間因施用毒品案件，經本院裁定送觀察、勒
    戒後，認無繼續施用毒品之傾向，於97年10月13日執行完畢
    釋放出所，並經臺灣高雄地方法院檢察署檢察官以97年度毒
    偵字第5059號為不起訴處分確定；詎其猶未戒絕毒癮，仍於
    前開觀察、勒戒執行完畢釋放後5 年內，復基於施用第一級
    毒品海洛因之犯意，於98年9 月30日下午5 時許，為警採尿
    時起回溯72小時內某時，在不詳地點，以將海洛因摻入香菸
    內點燃吸食之方式，施用第一級毒品海洛因1 次。復基於施
    用第二級毒品甲基安非他命之犯意，於98年9 月30日下午5
    時2 分許，為警採尿時起回溯76小時內某時，在不詳地點，
    又以將甲基安非他命置入玻璃球內燒烤產生煙霧以吸食之方
    式，施用第二級毒品甲基安非他命1 次。嗣丙○○因上開案
    件經警逮捕，並經其同意採集尿液送驗，而其驗尿結果呈嗎
    啡、甲基安非他命陽性反應，始查悉上情。
二、案經高雄縣警察局甲○分局報告臺灣高雄地方法院檢察署檢
    察官偵查起訴。
    理  由
壹、證據能力
一、按法院或檢察官得囑託醫院、學校或其他相當之機關、團體
    為鑑定，並準用第203 條至第206 條之1 之規定，刑事訴訟
    法第208 條第1 項亦定有明文。依此，法院或檢察官對於審
    判或偵查中之案件，認須實施鑑定而選任鑑定人或囑託鑑定
    機關（團體）為之者，該等鑑定報告自具有證據能力。又對
    於司法警察機關調查中之案件，或有量大或急迫之情形，為
    因應實務之現實需求，如檢察官針對該類案件之性質（例如
    ：查扣之毒品必須檢驗其成份、對施用毒品之犯罪嫌疑人必
    須檢驗其體內有無毒品代謝反應等），認為當然有鑑定之必
    要者，經參考法務部92年5 月20日法檢字第092080203 號函
    送之法務部「因應刑事訴訟法修正工作小組」研討之刑事訴
    訟法修正相關議題第21則之共識結論，以及臺灣高等法院於
    92年8 月1 日舉行之刑事訴訟法新製法律問題研討會第三則
    法律問題研討結果之多數說（載於司法院92年8 月印行「刑
    事訴訟法新製法律問題彙編」第15頁至第18頁），基於檢察
    一體原則，得由該管檢察長對於轄區內之案件，以事前概括
    選任鑑定人或囑託鑑定機關（團體）之方式，俾便轄區內之
    司法警察官、司法警察對於調查中之此類案件，得即時送請
    事前已選任之鑑定人或囑託之鑑定機關（團體）實施鑑定，
    該鑑定人或鑑定機關（團體）亦應視同受承辦檢察官所選任
    或囑託而執行鑑定業務，其等出具之書面鑑定報告應屬刑事
    訴訟法第206 條所定之傳聞例外，當具有證據能力（法務部
    92年9 月1 日法檢字第0920035083號函可供參照）。本件卷
    附99年1 月26日調科壹字第09923002120 號函覆之法務部調
    查局濫用藥物實驗室鑑定書（偵5 卷第167 頁）、高雄市立
    凱旋醫院99年1 月22日高市凱醫檢字第12137 號濫用藥物成
    品檢驗鑑定書（偵5 卷第196 至第199 頁）、臺灣科技股份
    有限公司98年10月19日濫用藥物尿液檢驗報告（檢體編號林
    偵0364、報告編號KH2009A0000000、偵5 卷第194 頁）等，
    既均係檢察官囑託法務部調查局及醫院所為之鑑定，自均屬
    刑事訴訟法第159 條第1 項所指例外情形，均應具有證據能
    力。
二、按被告以外之人於偵查中向檢察官所為陳述，除顯有不可信
    之情況者外，得為證據，刑事訴訟法第159 條之1 第2 項定
    有明文。偵查中對被告以外之人所為之偵查筆錄，性質上係
    屬傳聞證據。惟現階段刑事訴訟法規定檢察官代表國家偵查
    犯罪、實施公訴，依法其有訊問被告之權，證人且須具結，
    而實務運作時，檢察官偵查中向被告以外之人所取得之陳述
    ，原則上均能遵守法律規定，不致違法取供，其可信度極高
    ，是證人即共同被告乙○○、證人己○○及證人丁○○於偵
    查中檢察官均以證人身分予以訊問，並經依法具結在卷，並
    無證據顯示檢察官在偵查時有不法取供之情形，亦無證據顯
    示有顯不可信之情況，是揆諸前揭說明，證人共同被告即證
    人乙○○、證人己○○及證人丁○○於偵查中之證述（偵 5
    卷第184 至第185 頁、偵5 卷第202 頁、206 頁），均具有
    證據能力。
三、按被告以外之人於檢察事務官、司法警察官或司法警察調查
    中所為之陳述，與審判中不符時，其先前之陳述具有較可信
    之特別情況，且為證明犯罪事實存否所必要者，得為證據，
    刑事訴訟法第159 條之2 定有明文。所謂「前後陳述不符」
    之要件」，應就前後階段之陳述進行整體判斷，已決定其間
    時否具有實質性差異，惟無須針對全部陳述作比較，陳述之
    一部分有不符時，亦屬之。而所謂「較可信之特別情況」之
    情形，亦應就前後陳述時之各種外部狀況進行比較，以資決
    定何者外部情況具有可信性。若陳述係在特別可信之情況下
    所為，則虛偽之危險性不高，雖係審判外陳述，或未經被告
    反對詰問，仍得承認其具有證據能力。經查證人即共同被告
    乙○○、證人丁○○於警詢中之陳述，核與本院審理時之陳
    述，已有前後陳述不符，本院審酌其警詢中所為之陳述，因
    為在客觀環境下，程序上較少會受到強暴、脅迫、詐欺、力
    誘惑收買等外力之影響，其陳述較趨於真實；且無來自被告
    在庭壓力而做出迴避對不告不利陳述之陳述或證述，復未陳
    述有遭不法取供及毒癮發作之情，此可參共同被告即證人乙○○及證人丁○○於警詢中均陳稱：警方筆錄有依其意思製
    作，無暴力脅迫情形等語。故上開共同被告即證人乙○○及
    證人丁○○於警詢之陳述，客觀上應具有較可信之特別情況
    ，亦為證明犯罪事實所必要（偵4 卷第132 頁、偵5 卷第68
    頁），依上揭規定，其警詢中之證言，自均有證據能力。
四、按被告以外之人於審判外之言詞或書面陳述，除法律有規定
    者外，不得作為證據，刑事訴訟法第159 條第1 項固定有明
    文。惟按被告以外之人於審判中滯留國外或所在不明而無法
    傳喚或傳喚不到者，其於檢察事務官、司法警察官或司法警
    察調查中所為之陳述，經證明具有可信之特別情況，且為證
    明犯罪事實之存否所必要者，得為證據，刑事訴訟法第 159
    條之3 第1 項第3 款定有明文。查證人己○○於本案在警詢
    中之陳述，固屬傳聞證據，惟其於警詢時之陳述，係首次接
    受本件犯罪相關案情之詢問，距離案發較近，記憶較為清晰
    ，復經隔離，尚未聽聞被告關於本案之陳述，其陳述自較無
    機會受到不當之汙染，應認具有可信之特別情況，且為證明
    本件犯罪事實之存否所必要，又經本院審理時經合法傳喚、
    拘提未到，有送達證書、高雄市政府警察局小港分局99年 8
    月3 日高市警港分偵字第0990016832號函、高雄地方法院拘
    票及報告書在卷可參（本院2 卷第61頁至第62頁、第67至第
    74頁），承前揭法條意旨，其於警詢之陳述自有證據能力。
五、高雄市政府警察局小港分局搜索扣押筆錄、扣押物品目錄表
    （警卷第46頁、第47頁、第53至第5 頁頁），係被告以外之
    人於審判外所做之書面陳述，屬於傳聞證據。惟其本質上屬
    公務員本於職權所為，其正確性及可信性頗高，如有錯誤亦
    可請求更正，應屬第159 條之4 第1 項由公務員職務上所製
    作之紀錄或證明文書，具有證據能力。
六、本判決後述所引用之其餘證據資料，縱有傳聞證據，而無刑
    事訴訟法第159 條之1 至第159 條之4 或其他規定之傳聞證
    據例外情形，亦因檢察官、被告及其辯護人或同意可作為證
    據使用，或未聲明異議，依刑事訴訟法第159 條之5 第1 項
    、第2 項之規定，本院審酌該證據作成之情況，認為適當，
    應得為證據。
貳、實體部分
一、被告丙○○曾於98年9 月11日前1 週內某日，在高雄市小港
    區不詳處所，以35萬元之代價，向姓名年籍不詳、綽號「小
    杰」之成年男子，販入如附表一編號10、11、12之海洛因，
    及於相同時、地，以24萬元之代價，又向姓名年籍不詳、綽
    號「英姐」之成年女子，購買附表一編號1 及附表二編號 1
    所示甲基安非他命後，而於同年9 月30日凌晨2 時20分許，
    經警在其所駕駛之車牌號碼8179-WD 自小客車內扣得如附表
    一所示之物，並於同日中午12時許，再由其帶同警方至其位
    於高雄市○○○路90號B 棟10樓之1 居所搜索，復扣得如附
    表二所示之物等情，業據被告丙○○已於警詢、偵訊及本院
    審理時供承在卷，並有高雄縣政府警察局甲○分局搜索扣押
    筆錄（偵1 卷第24頁至第30頁）、查獲照片（偵1 卷第40頁
    至第64頁）、車牌號碼8179-WD 號自小客車車籍基本資料查
    詢影本（偵5 卷第102 頁）、法務部調查局濫用藥物實驗室
    鑑定書（偵5 卷第167 頁）、高雄市立凱旋醫院濫用藥物成
    品檢驗鑑定書（偵5 卷第196 至第199 頁）附卷可參，是丙○○有於上開時、地販入第一、二級毒品之事實，應堪認定
    。
二、被告丙○○販賣第一級毒品海洛因部分：
 1、訊據被告丙○○固坦承有在上揭時、地，向小杰購買35萬元
    之海洛因2 兩等情，惟矢口否認有何意圖營利而販入第一級
    毒品海洛因以供販賣之犯行，並辯稱：伊向小杰購買的毒品
    除要供自己施用外，也會請朋友施用，伊的毒癮很大，每分
    鐘就要吸1 次，醒著的時候就一直吸，1 天可以用很多次，
    每次可用2 、3000元的量，是因為怕被騙，才買秤及分裝袋
    ，分裝每次施用的數量云云；另其辯護人則辯稱：被告大量
    購入毒品價格較低廉且可避免查緝，卷內亦查無丙○○販賣
    第一級毒品之具體事證云云。經查：
 2、按「Clarke's Isolation and Identification of Drugs」
    一書第2 版之記載：海洛因一般劑量為5 至10毫克（最小致
    死量約200 毫克），用法為每4 小時1 劑次（每日6 劑次）
    。依據該書所載最高量為10毫克/ 劑次計算，一般人每日最
    高海洛因毒品用量約60毫克。若單次使用超過此劑量即有致
    命之可能，但久用成癮者將對該藥物產生耐受性，其程度因
    個人體質、使用頻率與接觸時間之長短而異，可使其致死量
    增至數倍或10倍以上，有行政院衛生署管制藥品管理局發文
    字號：管檢字第0950004895號函在卷可參，而本件扣案毒品
    海洛因12包經送法務部調查局檢驗結果，純質分別為42.8 2
    ％及86.72 ％，純質淨重為87.92 公克，有法務部調查局99
    年1 月26日調科壹字第09923002120 號出具之濫用藥物實驗
    室鑑定書在卷可參（見偵5 卷第167 頁），則依上開函文所
    述，縱使不扣除睡眠時間，以海洛因每人每日最高施用劑量
    為60毫克（0.06公克）計算之，則被告所購入之海洛因足供
    其施用約1465日（87.92 ÷0.06=1465.3333，小數點以下四
    捨五入），其1 次購入之數量，顯足供己施用長達4 年之久
    ，且其平日將如此大量之海洛因藏放在其所駕駛之車上等情
    ，與一般持有毒品施用毒品者，為恐其所購入之毒品因數量
    龐大而增加被查緝之風險，通常僅會一次攜帶少量毒品在身
    上以隨時供施用之情節已有不符。況被告丙○○為警查獲之
    日距其所供稱其販入毒品海洛因之時間亦已逾2 週，倘被告
    丙○○於車上所查獲之大量海洛因係供自己使用，自無可能
    會隨身攜帶並藏置在車上，而徒增遭查緝風險之理。再考量
    行為人之成癮性，若以其之耐藥性果真為正常人之10倍計算
    ，縱令被告丙○○每日施用量高達約600 毫克（即0.6 公克
    ），則被告丙○○在車上所扣得之海洛因數量，亦已足供被
    告丙○○每日施用約合計已達147 日（87.92 ÷0.6=146.
    53333 ，小數點以下四捨五入），足見其所購之海洛因並非
    能在短期間內即可施用完畢之事實，應可確認。故被告丙○○雖辯稱：伊每分鐘均在吸食海洛因，且其所買之海洛因均
    供己施用云云，自無可採。又按施用海洛因後對人體影響甚
    鉅，乃為一般人所周知，且施用海洛因後多會出現暈眩、困
    倦、幻覺、噁心等各種臨床反應，是被告丙○○既長期以上
    開施用劑量施用海洛因，恐非一般人體所能承受；且以其所
    辯之施用量計算之，則其施用量顯已超出每日200 毫克之致
    死劑量，是其上開所辯，亦屬無稽之辯解；再佐以其於案發
    之際，其尿液送鑑後，其尿液中海洛因之濃度僅406ng/ml，
    此有臺灣檢驗科技股份有限公司濫用藥物尿液檢驗報告在卷
    可參（見偵5 卷第195 頁），顯與一般長期施用海洛因者之
    尿液中海洛因濃度動輒高達上萬ng/ml 之情節，亦有不符。
    故其所辯：每分鐘均需施用云云，顯見其無非欲藉由每日大
    量施用毒品之詞，而作為合理化解釋一次大量採購海洛因之
    事實，應可確認，此益足徵其販入之初，顯非單純供自己施
    用，至為灼然。
 3、被告丙○○雖另辯稱：在其車上及住處分別扣得之磅秤、分
    裝袋，是因為怕被騙才買秤及分裝袋分裝每次施用的量云云
    。然查，一般毒販及購毒者為恐遭警方查緝，其等通常均需
    事先確認數量、價格後，再於所約定之時間、地點當場一手
    交錢、一手交貨後迅速分頭離去，若於交易時再取出電子秤
    秤量，則僅徒然引起他人注意，而增加遭查獲風險之理；且
    苟非當場秤量而係交易後返家自行秤量者，其事後縱秤量不
    足，亦難執此爭執；是以有悖於常情，不足採信。故上開電
    子秤應係被告販賣毒品時用以測量分裝數量之工具之事實；
    ，亦可確認。參以一般單純供給施用者所購之毒品，通常均
    已由販毒者秤量重量而分裝完成，縱令係大包裝購入，施用
    者亦可按平日之施用量，酌量取用毒品施用，衡情應無為求
    分裝施用，而自備空夾鏈袋、電子秤秤重分裝之必要。況毒
    品乃係高價之物，購買該毒品施用者，更無準備大量之小型
    夾鏈袋，於購得之後自行分裝為多數小包，以使毒品沾染、
    殘留於分裝袋上，而徒增浪費之理。是以被告丙○○既有施
    用毒品前科，依其施用毒品之期間、經驗而言，必定瞭解自
    身施用毒品之界限，控制施用數量，酌取所需毒品即可，實
    無另以電子秤測量重量之必要，更無須再以空夾鏈袋分裝施
    用而徒增浪費之理，故本件扣案空夾鏈袋、電子秤均應非被
    告丙○○供分裝施用毒品用，已甚明確。再佐以被告丙○○
    為警查獲時，並未搜得被告丙○○用以施用海洛因之針筒，
    此亦足證被告丙○○攜帶及藏放大量且分裝為數包如附表一
    編號10、11、12所示之海洛因，係為供不特定人得隨時與其
    聯絡購買毒品，而非僅供自己施用，其確有分裝販賣圖利之
    意圖無訛，是其上開辯解，要屬卸責之詞，不足採信。
 4、被告又辯稱：扣案如附表二編號7 所示帳冊，係與他人間之
    借貸狀況，伊所購入之毒品會借給朋友施用，他們會拿毒品
    來還，該帳冊非販毒之紀錄云云，惟查，被告於本院審理時
    自承：伊月收入僅約3 萬多元等語（見本院2 卷第114 頁背
    面），而本件被告丙○○購買第一級毒品海洛因之總額竟高
    達35萬元，已如前述，則以被告所稱：每次吸食量為2 、30
    00元之海洛因，且一日施用多次等語觀之，則被告以顯高於
    自身資力之金額購買大量毒品後，應無再無償借予他人施用
    之理；次查，從事毒品交易者為逃避偵查機關監聽查緝，利
    用電話討論與毒品交易有關之事時，雙方均會以隱諱但彼此
    明瞭之方式代稱毒品之種類、數量、價格等。而觀諸被告丙○○使用之0000000000號曾與乙○○所使用之0000000000號
    行動電話於98年9 月15日下午12時48分之通話內容為（以下
    A 為乙○○、B 為被告丙○○）：A （用台言講）「你昨天
    叫我分的那些嗎? 」，B 「那一半的裝多少全部攏總多少?
    」，A 講「你叫我裝2 個1 的、2 個半的、2 個4 分之1 的
    」，B 講「昨天裝10個」（見偵1 卷第106 頁）等語；而嗣
    經警詢問被告丙○○其對話中所稱2 個1 、2 個半的、2 個
    4 分之1 的係代表何意? 被告丙○○則自承：1 代表裝1 錢
    、半的代表裝1/2 錢的重量，4 分之1 代表裝1/4 錢的重量
    ；毒品海洛因稱查某( 女) 等語（見偵1 卷第16頁）。是被
    告以「女」代稱毒品海洛因乙情，應堪認定；再觀之上開帳
    冊中所記載「三多ㄚ姐7000（女）」、「不知道誰1000（女
    ）」、「不點工友1500（女）」、「大眼4000（女）」等語
     ， 有上開帳冊影本在卷可稽（見偵1 卷第123 頁) ，衡情
    ，若帳冊中所載者係與他人借款之狀況，則上開帳冊中何需
    再加註海洛因之代稱即（女）乙詞並附註金額於其後？且依
    上開帳冊之內容記載，雖無法證明被告丙○○已將代表「女
    」之海洛因販出，然由該帳冊所記載之內容，亦已明顯可證
    被告丙○○購入上開大量之海洛因時，其已有販賣營利之意
    圖，甚為明確。
 5、按販賣第一級毒品者，處死刑或無期徒刑；處無期徒刑者，
    得併科新臺幣1,000 萬元以下罰金；毒品危害防制條例第4
    條第1 項定有明文，是販賣第一級毒品係屬嚴重違法行為，
    苟遭逮獲，後果非凡，毒販出售毒品時無不小心翼翼，不敢
    公然為之。而邇來政府為杜絕毒品氾濫，毒害人民甚深，再
    三宣導教民眾遠離毒品、媒體之報導既深且廣，對於毒品之
    禁絕，應為民眾所熟悉。又政府對於查緝施用、轉讓及販賣
    毒品無不嚴格執行，且販賣毒品罪更係重罪，設若無利可圖
    ，衡情一般持有毒品者，當不致輕易將持有毒品交付他人。
    況海洛因價格不貲、物稀價昂，並無公定之價格，不論任何
    包裝，均可任意分裝增減分量，每次買賣價量，亦可能隨時
    依雙方間之關係深淺、資力、需求量及對行情之認知、來源
    是否充裕、查緝是否嚴緊，購買者被查獲時供述購買對象之
    可能性風險之評估等，因而異其標準，並隨時機動調整，非
    可一概而論，是販賣之利得，除經坦承犯行或價量俱臻明確
    外，委難查得實情，而被告丙○○既有毒品前科，已如前述
    ，其對於販賣海洛因屬重罪，當無不知之理，茍無任何利益
    可圖。本件被告丙○○實無甘冒重罪風險而1 次購買大量之
    海洛因，僅供己施用之理，顯見被告丙○○販入本件扣案之
    第一級毒品之際，應有預期日後販出之時將有相當豐厚之利
    得，否則豈有願冒罹重典之風險，而任意購買大量之海洛因
    之理，足認被告丙○○確有欲藉由販賣而販入海洛因，以從
    中賺取買賣差價牟利之意圖甚明。
6、綜上所述，被告丙○○販賣第一級毒品海洛因事證已甚明確
   ，犯行應堪認定。
二、被告丙○○與被告乙○○共同販賣第二級毒品甲基安非他命
    部分：
    訊據被告丙○○亦否認有何販賣第二級毒品甲基安非他命予
    己○○之犯行，並辯稱：伊沒有販賣毒品，伊的毒癮很大，
    每分鐘都要吸1 次，購入的毒品是供自己施用，毒品有時候
    會借給朋友施用，扣案帳冊上的數額則是朋友欠他錢的紀錄
    云云；被告乙○○則辯稱：伊沒有販賣毒品，伊跟己○○所
    收取的2 萬元是己○○欠丙○○的欠款云云。惟查：
 1、證人己○○於98年9 月11日以賒帳方式向丙○○購買第二級
    毒品甲基安非他命1 包（數量不詳）後，即由被告丙○○委
    由被告乙○○將該包毒品1 包交付給己○○，嗣後乙○○再
    於丙○○為警查獲之同日即98年9 月30日向己○○收取該包
    販出之第二級毒品款項乙情，業據證人己○○於警詢及偵訊
    證稱在卷，並於偵訊中證稱：為警查獲前1 個月，伊跟丙○○買過毒品，丙○○都是叫「安仔」即乙○○送到伊家附近
    7-11給伊，最後一次伊拿4 萬元（筆錄誤載交4 萬元）予乙○○），有拿到一大包，伊也不知道重量多少（見偵5 卷第
    201 頁反面）。...98 年9 月11日下午1 時許，因伊打丙○○的手機，跟丙○○買1 包甲基安非他命，乙○○拿1 包甲
    基安非他命給伊的途中，有打電話給伊，說他要抽一些那一
    包裡的甲基安非他命出來使用，伊答應後，乙○○就將該包
    甲基安非他命拿到水秀路的7- 11 交給伊，因伊那天缺錢，
    所以當天沒有給他們錢... 丙○○被抓後，乙○○有先打電
    話給伊，並且來那間7-11（即高雄市○○區○○路195 號旁
    ）要跟伊收那1 包甲基安非他命的錢，..伊就把那包安非他
    命還給乙○○等語。（見偵5 卷第15頁、第16頁、第201 頁
    、第202 頁），核與被告丙○○於警詢中陳稱：伊沒空時，
    伊會打電話叫乙○○等人幫伊送過去等語（見偵1 卷第18頁
    ），及被告乙○○於警詢時供承：購買毒品者先會打丙○○
    電話，再由丙○○跟伊聯繫後向伊告知購毒者交易地點，並
    由伊駕駛丙○○所提供汽車前往交易，如果丙○○電話未通
    ，這些購毒者會打伊電話叫伊跟丙○○聯絡，伊就依照購毒
    者要買之金額或數量跟丙○○聯繫，然後再進行交易等語（
    見偵3 卷第45頁），及乙○○於偵訊自白，並以證人身分證
    稱：丙○○被抓了，他姐姐有來找伊，叫伊去幫丙○○的錢
    收回來，伊就跟「小俠（即丁○○）」過去小港那邊找「貢
    丸（及己○○）」，「小俠」知道「貢丸」那邊還有丙○○
    的甲基安非他命存貨，所以小俠就跟「貢丸」有拿1 包甲基
    安非他命及現金2 萬元等語相符（見偵1 卷第219 頁），另
    證人丁○○亦於本院審理時，對本院詢問其於偵訊時是否有
    供承曾於98年9 月30日有透過不詳姓名年籍之成年人告知己○○乙○○將去收取其之前購買毒品之代價等情，亦證稱：
    「小俠」是我，我有這樣講等語（見本院2 卷第104 頁），
    並有乙○○持用門號0000000000號行動電話於98年9 月11日
    下午1 時16分5 秒與己○○所持用之0000000000號行動電話
    之通聯紀錄，及乙○○持用之上開門號於98年9 月30日下午
    9 時46分14秒、10時17分01秒、10時54分54秒與不詳姓名年
    籍之成年人之通聯紀錄在卷可憑（見偵2 卷第28頁、偵4 卷
    第211 頁），是證人己○○上開所證：其向被告丙○○購買
    甲基安非他命後由乙○○交付予伊之交易時間、地點、數量
    等情均前後既均屬一致，足見其警詢、偵訊之證詞，應可採
    信。復有被告丙○○98年9 月30日為警查獲後所扣得如附表
    一所示之甲基安非他命可參，而附表一編號1 及附表二編號
    1 之毒品經送鑑定之結果，亦均呈甲基安非他命陽性反應，
    驗前淨重175. 252公克，驗後淨重175.042 公克（即驗前淨
    重8.
    585 公克+ 166.667 公克＝175.252 公克；驗後淨重8.435
    公克+166 .607 公克＝175.042 公克），此有高雄市立凱旋
    醫院99年1 月22日高市凱醫驗字第12137 號濫用藥物成品檢
    驗鑑定書在卷可稽，足認被告丙○○及被告乙○○確有意圖
    營利而販賣第二級毒品罪行無訛。故被告乙○○雖於本院審
    理時翻異前詞，辯稱：伊無販賣毒品，向己○○收取的2 萬
    元是己○○欠丙○○的款項云云，然與其於警詢及偵訊中所
    述：9 月30日所收取之2 萬及甲基安非他命1 包元是9 月11
    日己○○向丙○○購買毒品之欠款等語，明顯不符，應係卸
    責之詞，尚難採信。又審諸被告乙○○於偵訊時就上開販賣
    第二級毒品甲基安非他命予己○○之時間、地點、價格、聯
    絡方式等陳述既均屬明確，若非親身經歷，實難編纂出與證
    人己○○所證相符之情節，亦徵被告乙○○翻異前詞，否認
    販賣第二級毒品，確非可採。
 2、至被告丙○○及其辯護人雖均辯稱：98年9 月30日乙○○向
    己○○收取2 萬元時，丙○○當時已為警查獲，故不可能指
    示乙○○去收款，且縱使丙○○有於98年9 月11日販賣第二
    級毒品甲基安非他命予己○○，惟己○○事後經乙○○取款
    時，已將甲基安非他命退還給乙○○，故應構成販賣未遂云
    云。惟查，證人己○○既證稱：伊係以暫時賒欠方式向丙○○購買毒品甲基安非他命等語，已如前述（見偵5 卷第15頁
    、第201 頁），而己○○所取得之本件甲基安非他命係由乙○○所交付等情，復有乙○○持用門號0000000000號行動電
    話於98年9 月11日下午1 時16分5 秒與己○○所持用之
    00000000 00 號行動電話之通聯紀錄附卷可佐，則丙○○應
    無可能以無償方式指示乙○○交付毒品給己○○之理；又衡
    情販毒者之所以願意甘冒重刑之風險，乃在於販毒有巨利可
    圖，是既乙○○與丙○○有如上所述犯意之聯絡（見偵3 卷
    第45頁），則乙○○於丙○○經警查獲後，猶向購毒者己○○收取賒欠之款項，亦不違常情。又基於共犯責任共同原則
    ，被告乙○○事後於被告丙○○在監期間向己○○收取販賣
    甲基安非他命之款項及收回部分已販出之甲基安非他命之情
    ，仍不能解免被告2 人販賣第二級毒品既遂之事實。另證人
    即共同被告乙○○雖於本院審理時改稱：伊沒有販賣毒品，
    伊向己○○所收取者係己○○欠丙○○之款項云云。惟其所
    述已與警詢及偵訊時所述已明顯不符，其接受警詢及偵訊之
    際並未有何證據足證其曾遭警脅迫威嚇刑求等不法之詢問對
    待，且被告乙○○與被告丙○○係朋友，更無行藉詞誣陷被
    告丙○○之動機，當不至虛捏上開與丙○○共同販毒情節，
    是其於本院審理時改稱：未與丙○○共同販賣甲基安非他命
    云云，顯係卸責之詞，難以採信。故被告丙○○及辯護人上
    開辯稱：丙○○當時已在監，無法指示乙○○像向己○○收
    取販毒款項，且縱令丙○○有於98年9 月11日販賣第二級毒
    品甲基安非他命予己○○，惟己○○事後經乙○○取款時，
    已將甲基安非他命退還給乙○○，故應構成販賣未遂云云，
    尚無從為有利於被告丙○○之認定。
 3、另被告乙○○及辯護人雖亦辯稱：自乙○○持用門號000000
    0000號行動電話於98年9 月11日下午1 時16分5 秒與己○○
    所持用之0000000000號行動電話之通聯紀錄內容顯示，己○○係向乙○○稱「先給你用多少起來」，而乙○○則回答「
    一個錢你干知」等語（見偵2 卷第27頁），顯示乙○○係去
    找己○○拿取毒品甲基安非他命，而非販賣毒品甲基安非他
    命予己○○云云，惟查，被告乙○○於本次交付甲基安非他
    命途中，已先以電話向購買者己○○表示要先抽取該包部分
    之甲基安非他命施用之事實，業據證人己○○證述如前，故
    被告乙○○及其辯護人上開所辯，亦難為有利被告乙○○之
    認定。
 4、又按販賣毒品係政府嚴予查緝之違法行為，且毒品可任意分
    裝或增減其份量，而每次買賣之價量，亦隨時依雙方關係之
    深淺、當時之資力、需求程度及對行情之認知等因素，機動
    調整，因之販賣之利得，除經被告坦承犯行，或帳冊價量均
    記載明確外，委難查得實情，是縱未確切查得販賣賺取之實
    際差價，但除別有事證，足認係按同一價格轉讓，確未牟利
    之情形外，尚難執此認非法販賣之事證有所不足，致知過坦
    承者難辭重典，飾詞否認者反得逞僥倖，而失情理之平；且
    為販賣毒品之不法行為者，苟無利可圖，應無甘冒持有毒品
    遭查獲之極大風險，從事此買賣工作，是其販入之價格必較
    售出之價格低廉，而有從中賺取買賣差價牟利之意圖及事實
    ，應屬符合論理法則而不違背社會通常經驗之合理判斷，從
    而被告丙○○及乙○○上開出售第二級毒品甲基安非他命與
    己○○1 次，具有營利之意圖，亦堪認定。
 5、綜上所述，被告丙○○與被告乙○○雖以前詞置辯，惟其所
    辯與前揭事證不符，尚難採信。被告2 人共同販賣第二級毒
    品甲基安非他命與己○○1 次之犯行，事證明確，被告2 人
    此部分犯行洵堪認定。
四、被告丙○○施用第一、二級毒品部分
    訊據被告丙○○對上開犯罪事實均坦承不諱，復有高雄縣政
    府警察局甲○分局尿液真實姓名代號對照表、臺灣檢驗科技
    股份有限公司98年10月19日濫用藥物尿液檢驗報告（檢體編
    號林偵0364號、見偵5 卷第194 頁）在卷可稽，足認被告丙○○施用第一級、第二級毒品之事證已甚明確，其此部分犯
    行，亦洵堪認定。
三、論罪科刑
 1、核被告丙○○就犯罪事實一（一）所為，係犯毒品危害防制
    條例第4 條第1 項之販賣第一級毒品罪。另被告丙○○及被
    告乙○○就犯罪事實一（二）所為，均係犯毒品危害防制條
    例第4 條第2 項之販賣第二級毒品罪。至被告丙○○就犯罪
    事實一（三）所為係犯毒品危害防制條例第10條第1 項及第
    2 項施用第一級及第二級毒品罪。另被告丙○○於販賣、施
    用前持有第一級毒品海洛因、第二級毒品甲基安非他命之低
    度行為，均應為其販賣、施用第一級毒品海洛因、第二級毒
    品甲基安非他命之高度行為所吸收，均不另論罪；被告乙○○於販賣前持有第二級毒品甲基安非他命之低度刑為，亦為
    其販賣之高度行為所吸收，不另論罪。又被告丙○○與被告
    乙○○就販賣第二級毒品之行為，有犯意聯絡及行為分擔，
    為共同正犯。而被告丙○○所犯上開4 罪（販賣第一、二級
    毒品及施用第一、二級毒品）其犯意各別、行為互殊，應分
    論併罰。另被告乙○○有上開論罪科刑執行情形，有臺灣高
    等法院被告前案紀錄表在卷可參，其受徒刑之執行完畢後，
    5 年以內故意再犯本件有期徒刑以上之罪者，為累犯，除其
    販賣第二級毒品甲基安非他命法定刑無期徒刑部分不得加重
    外，僅得就其有期徒刑及罰金部分加重其刑。又被告丙○○
    於販入海洛因後，尚未有何販出之行為，故無實際利得，且
    其販入之海洛因數量，與一般大盤毒梟動輒販賣數公斤甚至
    上百公斤之危害情形相較，就其販賣海洛因部分如量處最低
    度之無期徒刑，仍屬情輕法重，衡情不無可憫，爰依刑法第
    59 條 規定減輕其刑。
 2、爰審酌被告丙○○、乙○○明知施用毒品者容易有成癮性且
    戒除不易，毒品除嚴重傷害個人身心外，亦足以腐蝕民心國
    基，丙○○除意圖營利而販入第一級毒品海洛因外，又與乙○○共同意圖營利而販賣足以令人具成癮性、濫用性之甲基
    安非他命，另被告丙○○前經觀察勒戒後，仍不知悔改，而
    再犯本件施用第一級毒品及第二級毒品罪行，本不宜輕縱，
    惟念其2 人販賣第二級毒品甲基安非他命之次數僅1 次，且
    被告丙○○遭查獲欲販賣售之海洛因及被告丙○○、乙○○
    被查獲之甲基安非他命數量均尚非鉅量，及被告丙○○就販
    賣甲基安非他命基於主導地位，被告乙○○受丙○○指示並
    負責將毒品交付買家，涉販毒之情節較輕，暨丙○○國中畢
    業、家境勉持，被告乙○○高職肄業、家境小康等一切情況
    ，爰就丙○○販賣第一級毒品部分，量處有期徒刑15年6 月
    ；其共同販賣第二級毒品部分，量處有期徒刑8 年；施用第
    一級毒品部分，量處有期徒刑7 月；施用第二級毒品部分，
    量處有期徒刑3 月。乙○○共同販賣第二級毒品部分，量處
    有期徒刑7 年6 月；另就被告丙○○所犯上開4 罪部分，定
    其應執行刑有期徒刑19年，以資懲儆。
 3、按查獲之第一、二級毒品及專供製造或施用第一、二級毒品
    之器具，不問屬於犯人與否，均沒收銷燬之，毒品危害防制
    條例第18條第1 項前段定有明文。查扣案如附表一編號10、
    編號11、12之海洛因12包（含包裝袋12只，純質淨重共計：
    87.92 公克、驗餘淨重共計115.12公克）、如附表一編號1
    、附表二編號1 所示之甲基安非他命共21包（含包裝袋21只
    ，驗後淨重175. 042公克）經送驗後檢出含有海洛因及甲基
    安非他命成分已如前述，為毒品危害防制條例第2 條第2 項
    第1 款、第2 款所列之第一級、第二級毒品，既均供被告2
    人販賣之用，不問屬於犯人與否，均分別應依毒品危害防制
    條例第18條第1 項前段之規定，宣告沒收銷燬之；另裝放上
    開毒品之包裝袋，因與毒品難以析離，且無析離之實益，併
    予宣告沒收銷燬之；至鑑驗所耗損部分，既已滅失，自無庸
    宣告沒收銷燬之。次按毒品危害防制條例第19條第1 項關於
    沒收之規定，係採義務沒收主義，犯同條例第4 條至第9條
    、第12條、第13條或第14條第1 項、第2 項之罪者，其供犯
    罪所用之物或因犯罪所得之財物，且屬犯人所有者，即應依
    該規定沒收，法院無審酌之餘地，並不以專供犯罪所用之物
    為限（最高法院93年度臺上字第1360號、第1365號、92 年
    度臺上字第2608號判決意旨參照），且犯同條例第4 條之罪
    者，其供犯罪所用或因犯罪所得之財物應予沒收，如全部或
    一部不能沒收時，追徵其價額或以其財產抵償之，該條例第
    19條第1 項規定甚明，如所得財物為金錢而無法沒收時，應
    以其財產抵償之（最高法院95年度臺上字第305 號判決意旨
    參照）。扣案如附表一編號9 、附表二編號4 、編號5 、編
    號6 所示之物，均係被告丙○○所有，業據被告丙○○供承
    在卷（見偵1 卷第11頁），其中附表二編號4 、編號5 應均
    屬供其本件販賣海洛因，用以磅秤分裝販賣所用之物，另附
    表二編號6 則係被告丙○○意圖供販賣海洛因記載之物，均
    應依毒品危害防制條例第19條第1 項之規定宣告沒收。再查
    附表一編號6 、附表二編號2 及3 所示之物均為被告丙○○
    所有，且供其施用甲基安非他命所用之物，應另依刑法第38
    條第1 項第2 款宣告沒收。另扣案如附表一編號2 至編號5
    所示之行動電話4 支均非被告丙○○名義申辦，此經被告丙○○供述在卷（偵1 卷第12頁），故尚無證據足證為被告丙○○所有之物，爰不另為沒收之諭知。又扣案附表一編號7
    及8 所示之物亦均無法證明與本件被告丙○○及被告乙○○
    販賣第二級毒品有何關連性，自亦均不另予宣告沒收。至被
    告丙○○與被告乙○○共同販賣第二級毒品所得財物共2 萬
    元，及未扣案之乙○○所使用之門號0000000000號行動電話
    （含SI M卡1 張），雖均未扣案，然均係被告丙○○及被告
    乙○○丙○○販賣第二級毒品之所得，及彼等聯絡販賣第二
    級毒品所用之物，均應依毒品危害防制條例第19條第1 項規
    定宣告連帶沒收；其中被告丙○○與被告乙○○共同販賣第
    二級毒品所得財物共2 萬元部分，並諭知如全部或一部不能
    沒收時，以其等財產連帶抵償之；另未扣案之共同販賣甲基
    安非他命所使用門號0000000000號行動電話（含SIM 卡1 張
    ），均諭知全部或一部不能沒收時，連帶追徵其價額（最高
    法院99年6 月29日刑庭總會決議參照）。
據上論斷，應依刑事訴訟法第299條第1項前段、毒品危害防制條
例第4條第1項、第2項、第10條第1項、第2項、第18條第1項前段
、第19條第1 項，刑法第11條、第28條、第47條第1 項、第38條
第1 項第2 款、第51條第5 款、第59條，判決如主文。
本案經檢察官戊○○到庭執行職務。
中    華    民    國    99    年    9    月    28    日
                  刑事第二庭    審判長法  官  李政庭
                                      法  官  施盈志
                                      法  官  陳航代
以上正本證明與原本無異。
如不服本判決應於收受送達後10日內向本院提出上訴書狀，並應
敘述具體理由；如未敘述上訴理由者，應於上訴期間屆滿後20日
內向本院補提理由書（均須按他造當事人之人數附繕本）「切勿
逕送上級法院」。
中    華    民    國    99    年    9     月    28    日
                                      書記官  林慧君
附錄本案論罪科刑法條
毒品危害防制條例第4條
製造、運輸、販賣第一級毒品者，處死刑或無期徒刑；處無期徒
刑者，得併科新臺幣1千萬元以下罰金。
製造、運輸、販賣第二級毒品者，處無期徒刑或7年以上有期徒
刑，得併科新臺幣7百萬元以下罰金。
毒品危害防制條例第10條
施用第一級毒品者，處 6 月以上 5 年以下有期徒刑。
施用第二級毒品者，處 3 年以下有期徒刑。
  附表一
┌──┬───────────────────────┐
│編號│扣案物                                        │
├──┼───────────────────────┤
│ 1  │甲基安非他命15包（驗前淨重8.585 公克，驗後淨重│
│    │8.435 公克）                                  │
├──┼───────────────────────┤
│ 2  │ LG手機（內含門號0000000000號SIM卡）1支       │
├──┼───────────────────────┤
│ 3  │易利信手機（內含門號0000000000號SIM卡）1支    │
├──┼───────────────────────┤
│ 4  │易利信手機（內含門號0000000000號SIM卡）1支    │
├──┼───────────────────────┤
│ 5  │易利信手機（內含門號0000000000號SIM 卡）1 支  │
├──┼───────────────────────┤
│ 6  │玻璃球吸食器1支                               │
├──┼───────────────────────┤
│ 7  │新台幣66萬3200元                              │
├──┼───────────────────────┤
│ 8  │塑膠鏟管2支（分裝毒品用）                     │
├──┼───────────────────────┤
│ 9  │夾鍊袋2包（內含小夾鍊袋）                     │
├──┼───────────────────────┤
│ 10 │海洛因8 包（暨其包裝袋8 只，淨重2.80公克，驗餘│
│    │淨重2.78公克，純度42.82%，純質淨重1.20公克）  │
├──┼───────────────────────┤
│ 11 │海洛因3 包（暨其包裝袋3 只，淨重112.11公克，驗│
│    │餘淨重112.09公克，純度77.35%，純質淨重86.72 公│
│    │克）                                          │
├──┼───────────────────────┤
│ 12 │海洛因1 包（暨其包裝袋1 只，淨重0.28公克，驗餘│
│    │淨重0.25公克）                                │
└──┴───────────────────────┘
 *附表一編號10、11海洛因純質淨重共計：87.92公克
  附表一編號10、11、12海洛因驗後淨重共計：115.12公克
 附表二
┌──┬───────────────────────┐
│    │甲基安非他命6 包（暨其包裝袋6 只，驗前淨重    │
│ 1  │166.667 公克，驗後淨重166.607 公克）          │                       │
├──┼───────────────────────┤                       │
│ 2  │ 吸食器1組                                    │                       │
├──┼───────────────────────┤                       │
│ 3  │ 玻璃球吸食器1個                              │                       │
├──┼───────────────────────┤
│ 4  │ 夾鍊袋1包                                    │
├──┼───────────────────────┤
│ 5  │ 電子磅秤1台                                  │
├──┼───────────────────────┤
│ 6  │ 帳冊1本                                      │
└──┴───────────────────────┘
 附表一編號1 ＋附表二編號1 所示甲基安非他命合計：驗前淨
 重175.252 公克，驗後淨重175.042 公克

司法院資訊處製作；財團法人民間司法改革基金會備份。
